臺灣板橋地方法院交通事件裁定　　　　96年度交聲字第1010號
原處分機關　交通部公路總局臺北區監理所
異　議　人　甲○○
　　　　　　　　　　　之13
上列異議人即受處分人因違反道路交通管理處罰條例案件，對
於交通部公路總局臺北區監理所於民國96年6月22日北監自裁字
裁41－CO0000000所為之處分，聲明異議，本院裁定如下：
    主  文
原處分撤銷。
甲○○汽車駕駛人，行經有燈光號誌管制之交岔路口紅燈右轉，
處罰鍰新臺幣陸佰元，並記違規點數點。
    理  由
一、原處分意旨略以：異議人即受處分人甲○○駕駛車號9795-G
    U號自用小客車，於民國96年5月18日15時許，在西濱公路與
    瑪鋉路口，因「闖紅燈」之違規，經警攔停當場掣單舉發，
    嗣異議人提出申訴，經舉發單位查覆後，原處分機關依據道
    路交通管理處罰條例第53條第1項及第63條第1項第3款規定
    ，裁處異議人罰鍰新臺幣（下同）2,700 元，並記違規點數
    3 點之處分等語。
二、異議意旨略以：異議人於上揭時、地，為乙○○警員攔停並
    開「闖紅燈」之罰單，惟系爭路口為丁字路，故異議人係屬
    紅燈右轉，而非闖紅燈。為此爰依法聲明異議，請求改以紅
    燈又轉罰款。
三、按汽車駕駛人，行經有燈光號誌管制之交岔路口紅燈右轉行
    為者，處新臺幣六百元以上一千八百元以下罰鍰，並記違規
    點數三點，道路交通管理處罰條例第53條第2項、第63條第1
    項第3款分別定有明文。
四、經查，異議人甲○○於上開時、地，駕駛車號9795-GU號自
    用小客車，沿台二線西濱路段之基隆往金山方向行駛，於行
    經西濱公路與瑪鋉路口，因於紅燈仍經過該路口，為台北縣
    政府警察局金山分局萬里分駐所員警乙○○攔停，並當場舉
    發「闖紅燈」違規等情，業據證人即開單舉發員警乙○○於
    本院結證在卷。惟查，異議人主張系爭路口成丁字形即屬一
    斜三岔路口，而非十字路口乙節，已經證人乙○○證述在卷
    ；又異議人行經該路口時，其行向道路雖係全紅燈之號誌，
    然該路口另設有紅燈右轉標誌供往金山方向行駛之事實，亦
    經證人乙○○陳述甚詳，復有其庭呈之照片可稽，顯見設置
    燈號時，亦認行駛至該路口後如繼續往金山方向行駛之車輛
    ，是屬於右轉車輛甚明。再參以該方向之路口除交通號誌有
    右轉之指示燈號外，其最外側車道地面上亦塗有右轉之白色
    指示箭頭而為右轉專用道，此亦有照片足憑，益證行經該交
    岔路口後繼續沿西濱公路往金山方向行進之車輛，係屬右轉
    車輛甚明。況按94年12月28日修正公布並於95年7月1日施行
    之道路交通管理處罰條例第53條第1項、第2項分別規定汽車
    駕駛人，行經有燈光號誌管制之交岔路口闖紅燈者，處一千
    八百元以上五千四百元以下罰鍰。前項紅燈右轉行為者，處
    新臺幣六百元以上一千八百元以下罰鍰。該條修正理由認汽
    車紅燈右轉之違規行為，其嚴重性未若闖紅燈直行、左轉彎
    或迴轉者，爰將紅燈右轉之行為另規定於第二項，並另為罰
    則之規定；是修正道路交通管理處罰條例既將行經交岔路闖
    紅燈及紅燈右轉行為分項處罰，可知，此二種行為於本質上
    尚有不同，闖紅燈應指穿越路口之行為，與紅燈右轉未穿越
    路口而違規之情形，顯有不同。本件異議人行經該路口往金
    山方向行駛，該路口右側再無其他道路與本路口相交，縱認
    異議人於紅燈時繼續往金山方向行駛，亦僅足認異議人為紅
    燈右轉而未穿越路口，其嚴重性並非如闖紅燈直行、左轉彎
    或迴轉違規，是應認本件異議人係紅燈右轉而非闖紅燈之違
    規。從而本件異議人辯稱伊於上開時地係紅燈右轉等語，即
    非無據。
五、綜上，異議人上揭行經有燈光號誌管制之交岔路口紅燈右轉
    之違規事實，洵堪認定。原處分機關誤認異議人為行經有燈
    光號誌管制之交岔路口闖紅燈，而據以處罰，尚有未合。原
    裁決處分既有上開欠妥之處，自應由本院予以撤銷，依道路
    交通管理處罰條例第53條第2項、第63條第1項第3款，違反
    道路交通管理事件統一裁罰基準表，自為裁定裁罰異議人如
    主文第二項所示。
六、據上論斷，應依道路交通管理處罰條例第87條第2項，道路
    交通案件處理辦法第20條，裁定如主文。
中　　華　　民　　國　　96　　年　　10　　月　　31  　日
                  交通法庭法　官   邱景芬
以上正本證明與原本無異
如不服本裁定應於送達後5日內向本院提出抗告狀
                          書記官　曾千庭
中　　華　　民　　國　　96　　年　　10　　月　　31  　日
